臺灣臺中地方法院民事判決　96年度訴字第1267號
原　　　告　甲○○
被　　　告　環瑋企業股份有限公司
法定代理人　乙○○
訴訟代理人　朱逸群律師
上當事人間請求給付開發權利金事件，經本院於民國96年6月25
日言詞辯論終結，判決如下：
    主　　文
原告之訴駁回。
訴訟費用新臺幣壹萬柒仟陸佰參拾貳元由原告負擔。
    事實及理由
一、原告起訴主張：原告為訴外人幼象企業股份有限公司（下稱
    幼象公司）之法定代理人。幼象公司於民國81年2月7日與環
    輪企業股份有限公司（下稱環輪公司）即環瑋企業股份有限
    公司（下稱環瑋公司）就幼象公司之戶外用嬰兒車與慢跑車
    之開發生產事項，簽訂契約書。該契約書約定被告每台車應
    給付幼象公司開發權利金新臺幣（下同）50元，嗣經結算，
    81年應給付幼象公司開發權利金為1,680,000元。原告於95
    年9月15日以存證信函催告時，是由被告環瑋公司函覆原告
    ，可見環輪公司、環瑋公司為同一公司，故本件被告為環瑋
    公司。又被告環瑋公司經催告後迄未依契約書給付權利金予
    原告，為此依契約之法律關係提起本訴等語。並聲明：被告
    應給付原告1,680,000元，及自82年1月1日起至清償日止，
    按年息5%計算之利息。
二、被告則以：環輪公司已經廢止，環輪公司與環瑋公司為兩家
    不同之公司，彼此間並無任何法律關係。本件契約是幼象公
    司與環輪公司所簽定，原告及被告環瑋公司並非契約當事人
    等語資為抗辯。並聲明：如主文所示。
三、本院判斷：
    本件所應審究之處，厥為：兩造是否為系爭給付開發權利金
    契約之當事人。
(一)、查原告主張伊是依據81年2月7日所簽定之契約提起本件請求
    ，並提出契約書一紙為證。經查原告所提出之上開契約書，
    契約之當事人甲方為幼象公司，乙方為環輪公司。是本件契
    約之當事人為幼象公司與環輪公司應可認定。
(二)、按解散之公司，除因合併、分割或破產而解散者外，應行清
    算；解散之公司，於清算範圍內，視為尚未解散；公司之清
    算，除公司法或章程另有規定，或股東會另為選任者外，以
    董事為清算人；公司之清算人，在執行職務範圍內，為公司
    之負責人，民事訴訟法第49條、公司法第24條、第25條、第
    322條第1項及第8條第2項分別定有明文。次按公司為依公司
    法組織成立之社團法人，具獨立人格，有獨立享受權利及負
    擔義務之能力，係有別於自然人之權利主體，而公司代表人
    固有權代表公司對外為法律行為，惟公司代表人之私行為與
    代表公司所為法律行為有別，且其個人財產亦應與公司財產
    嚴格區分，不應混為一談。系爭契約之甲方既為幼象公司，
    該公司始為系爭契約之主體。而幼象公司雖經經濟部於90年
    3月29日函核准解散登記在案，但依上開規定，幼象公司本
    應進行清算程序，而幼象公司迄今未向本院呈報清算人，有
    公司基本資料查詢明細表及本院民事紀錄科查詢表各1件附
    卷可稽，是如幼象公司欲依系爭契約請求，自應以全體董事
    為清算人，代表幼象公司對系爭契約之他方起訴。經查原告
    自承本件伊是以個人名義起訴，雖原告係幼象公司之負責人
    ，仍無權以個人名義依契約有所請求。此亦不因幼象公司是
    否已解散而有不同。又環輪公司與被告環瑋公司名稱不同，
    為不同之公司，有公司及分公司基本資料查詢表二紙附卷可
    憑，且同一自然人兼任不同公司之法定代理人或股東，亦不
    影響各該不同公司係獨立之權利主體。況公司之負責人僅係
    代表公司執行職務，與公司係屬不同之權利主體，縱令兩家
    公司之負責人、股東相同，亦不得因此認定兩家公司同屬一
    法人格，是上開二公司縱屬家族企業，亦係個別獨立之法人
    ，而非同一公司至明。從而原告既非系爭契約當事人，且契
    約之他方當事人亦為環輪公司而非被告環瑋公司，原告本於
    契約之法律關係向非契約當事人之環瑋公司提起本訴，為無
    理由，應予駁回。
四、本件事證已臻明確，兩造其餘攻擊防禦，均與本案之判斷不
    生影響，自勿庸一一審酌論列，併此敘明。
五、訴訟費用負擔之依據：民事訴訟法第78條。
中　　華　　民　　國　　96　　年　　7　　月　　9  　　日
                  民事第三庭    法  官  謝慧敏
正本係照原本作成。
如對本判決上訴，須於判決送達後20日內向本院提出上訴狀。
中　　華　　民　　國　　96　　年　　7　　月　　9  　　日
                                書記官
